臺灣高雄地方法院民事判決
111年度鳳小字第798號
原      告  泰安產物保險股份有限公司高雄分公司        

法定代理人  洪瑛志  
訴訟代理人  蘇奕滔  
被      告  黃裕榮  
上列當事人間請求侵權行為損害賠償（交通）事件，本院於民國
111年10月5日言詞辯論終結，判決如下：
    主      文
被告應給付原告新臺幣柒萬伍仟壹佰柒拾捌元，及自民國一一一
年八月三十日起至清償日止，按週年利率百分之五計算之利息。
原告其餘之訴駁回。
訴訟費用新臺幣壹仟元由被告負擔。
本判決第一項得假執行。但被告以新臺幣柒萬伍仟壹佰柒拾捌元
為原告預供擔保，得免為假執行。
    事實及理由
一、原告主張：被告騎乘車號000-000號普通重型機車（下稱肇
    事機車），於民國109年1月20日19時8分許，行經高雄市○○
    區○○○路000號前，因行駛疏忽導致交通事故，致訴外人黃聖
    娟受有體傷，經黃聖娟向原告申請強制汽車責任保險（下稱
    強制險）理賠，原吿業已賠付救護車費用新臺幣（下同）6,
    350元、病房費差額12,000元、住院膳食費2,340元、醫療器
    材費用20,000元、醫療費用8,773元（包含健保部分負擔8,2
    83元、掛號費340元、診斷證明書費150元）、接送費用8,78
    5元、看護費用36,000元，共計94,248元。被告未領有駕駛
    執照騎乘肇事機車，原吿依約賠付後取得代位求償權。爰依
    強制汽車責任保險法第29條第1項第5款之規定及侵權行為之
    法律關係提起本訴，並聲明：被告應給付原告94,248元，及
    自起訴狀繕本送達翌日起至清償日止，按週年利率5％計算之
    利息。
二、被告則以：我已經賠償黃聖娟，當時我被通緝並沒有處理強
    制險的問題，我承認當時有騎乘肇事機車與黃聖娟騎乘之機
    車擦撞，但當時我並不知道有擦撞，所以才被認為有肇事逃
    逸之嫌疑，原吿請求之各項費用有無理由請法院依法認定等
    語置辯。並聲明：原告之訴駁回。
三、本院得心證之理由：
  ㈠被告於109年1月20日19時8分許，無駕駛執照騎乘向訴外人春
    天商務休閒有限公司承租之肇事機車，沿高雄市林園區林園
    北路由北往南行駛，適黃聖娟騎乘車號000-0000號重型機車
    （下稱系爭機車）同向行駛於被告右前方，行至林園北路43
    5號前，因被告欲自系爭機車之左後方超車，卻疏未先按鳴
    喇叭二單響或變換燈光一次，亦未注意兩車並行之間隔，即
    逕行超車，致肇事機車右側與系爭機車左側發生碰撞，造成
    黃聖娟人車倒地，受有頭部外傷併顱內出血、左側鎖骨粉碎
    性骨折之傷害（下稱系爭傷害），事故發生後被告未在現場
    ，騎乘肇事機車離去，經黃聖娟提出告訴，被告因涉嫌肇事
    逃逸、過失傷害罪嫌遭警移送，嗣後被告於檢察官偵查中，
    於109年12月9日在本院調解室與黃聖娟成立調解，不含強制
    險保險金賠償黃聖娟150,000元，黃聖娟則向原告申請強制
    險理賠，原吿已依約理賠94,248元，檢察官偵查後以黃聖娟
    撤回告訴及肇事逃逸罪嫌不足對被告為不起訴處分之事實，
    有初步分析研判表、高雄長庚醫院及國軍高雄總醫院診斷證
    明書、強制險醫療給付費用彙整表、理賠計算書、談話紀錄
    表、肇事逃逸追查表、證號查詢機車駕駛人資料、高雄市政
    府警察局林園分局刑事案件報告書、臺灣高雄地方檢察署檢
    察官移付調解單、本院109年度雄司偵調移調字第663號調解
    筆錄（下稱系爭調解筆錄）、道路交通事故現場圖及調查報
    告表、現場照片、機車租賃切結書、肇事機車照片、監視器
    畫面翻拍照片、檢察官之訊問筆錄、臺灣高雄地方檢察署10
    9年度偵緝字第1190號不起訴處分書附卷可稽（本院卷第11
    至47、79、129至133、162至171頁），且為兩造所不爭執（
    本院卷第176、227頁），自堪認定。
　㈡原吿提出之國軍高雄總醫院診斷證明書雖記載黃聖娟罹患左
    側漿液性中耳炎於109年3月10日及4月28日在該院耳鼻喉科
    就診，於同年3月10日接受左耳鼓室穿刺術（本院卷第217頁
    ），然黃聖娟於109年1月20日事故發生當日至高雄長庚醫院
    治療，迄至109年1月27日出院，均未檢出左側漿液性中耳炎
    之病症，有高雄長庚醫院診斷證明書可稽（本院卷第219頁
    ）。又黃聖娟經國軍高雄總醫院檢出左側漿液性中耳炎之病
    症距離本件事故已逾50日，其於刑事案件偵查中並未指訴
　  因本件事故造成中耳炎病症，且其於警詢時提出之國軍高雄
    總醫院診斷證明書記載病名僅有左側鎖骨粉碎性骨折、顱內
    出血，未有左側漿液性中耳炎等情，有前揭不起訴處分書可
    憑，並經本院依職權調取此偵查案件卷宗核閱無誤，復有黃
    聖娟之警詢筆錄及警詢時提出之國軍高雄總醫院診斷證明書
    附卷可稽（本院卷第229至233頁），堪認左側漿液性中耳炎
    並非因本件事故造成之傷勢。　　
　㈢按汽車駕駛人未領有駕駛執照駕駛小型車或機車，處6,000元
    以上12,000元以下罰鍰，並當場禁止其駕駛。被保險人違反
    道路交通管理處罰條例第21條規定而駕車，致被保險汽車發
    生汽車交通事故者，保險人仍應依本法規定負保險給付之責
    。但得在給付金額範圍內，代位行使請求權人對被保險人之
    請求權。道路交通管理處罰條例第21條第1項第1款、強制汽
    車責任保險法第29條第1項第5款分別定有明文。查被告於上
    開時地，無駕駛執照騎乘肇事機車，因上開過失肇致本件事
    故之發生，造成黃聖娟受有系爭傷害，原告已賠付強制險保
    險金予黃聖娟，業已認定如前述，是被告違反道路交通管理
    處罰條例第21條第1項第1款規定，致本件事故發生，原告依
    強制汽車責任保險法第29條第1項第5款規定，自得於給付保
    險金額範圍內，代位行使黃聖娟對被告之請求權。
  ㈣被告與黃聖娟固於109年12月9日以系爭調解筆錄成立調解，
    賠償黃聖娟150,000元。惟按被保險汽車發生汽車交通事故
    ，被保險人已為一部之賠償者，保險人僅於本法規定之保險
    金額扣除該賠償金額之餘額範圍內，負給付責任。但請求權
    人與被保險人約定不得扣除者，從其約定。強制汽車責任保
    險法第31條第1項定有明文。是被告與黃聖娟既於系爭調解
    筆錄約定賠償金額不含強制險保險金，有系爭調解筆錄可稽
    （本院卷第63頁），即屬前開規定但書情形，原告仍應依強
    制汽車責任保險法規定，給付保險金予黃聖娟，亦即黃聖娟
    對被告之損害賠償請求權雖因和解而消滅，然此與黃聖娟依
    強制汽車責任保險法規定向原告請求保險金，係屬二事，原
    告依強制汽車責任保險法規定既對黃聖娟負有保險給付之責
    ，自得依前揭第29條第1項第5款規定，代位黃聖娟向被告行
    使求償已為之保險給付。又強制汽車責任保險法第30條規定
    「請求權人對被保險人之和解、拋棄或其他約定，有妨礙保
    險人依前條規定代位行使請求權人對於被保險人之請求權，
    而未經保險人同意者，保險人不受其拘束」，揆其規範意旨
    乃在確保強制汽車責任保險人之代位求償權，茲因同法第29
    條之規定意旨為保險人代位權之行使，則保險人行使代位權
    時，必須承受請求權人對於被保險人之權益與義務，若請求
    權人一方面依強制汽車責任保險法之規定向保險人申請保險
    給付，另一方面又與被保險人簽訂和解、拋棄或其他約定，
    致妨礙保險人代位權之行使，自欠合理（強制汽車責任保險
    法第30條立法理由參照）。準此，堪認被告與黃聖娟關於系
    爭調解筆錄中黃聖娟拋棄本件事故之其餘民事賠償請求權之
    約定，不包含原告得代位行使之賠償請求權，且此約定既有
    妨礙原告依強制汽車責任保險法第29條第1項第5款規定行使
    代位權，原告自不受該約定之拘束。
　㈤原告依保險代位及侵權行為之法律關係，得否代位請求被告
    賠償94,248元？析述如下：　　
　⒈救護車費用6,350元、醫療器材費用20,000元、醫療費用8,77
    3元：
　　原吿主張黃聖娟因系爭傷害支出救護車費用6,350元、醫療
    器材費用58,692元、醫療費用8,773元，醫療費用8,773元包
    含健保部分負擔8,283元、掛號費340元、診斷證明書費150
    元，醫療器材費用是黃聖娟接受國軍高雄總醫院骨折固定手
    術使用的醫療材料，依規定賠付上限為20,000元，故僅賠付
    20,000元，另黃聖娟提出之診斷證明書收據均係申請3份診
    斷證明書之費用，僅各賠付1份診斷證明書費用一情（本院
    卷第225至226頁），提出救護車費用收據、高雄長庚醫院收
    據、國軍高雄總醫院收據為證（本院卷第181至205頁）。經
    查，救護車費用收據之日期為事故當日；醫療器材費用係黃
    聖娟接受國軍高雄總醫院骨折固定手術使用的醫療材料；而
　　醫療費用部分，除在國軍高雄總醫院治療左側漿液性中耳炎
    之健保部分負擔720元（240＋240＋240＝720元，本院卷第195
    、199、203頁）、掛號費90元（30＋30＋30＝90元，本院卷第1
    95、199、203頁），其餘均與治療系爭傷害有關，堪認屬因
    系爭傷害之就醫、治療之必要費用，而診斷證明書費則係為
    證明系爭傷害發生及其範圍所必要之費用，原告代位請求賠
    償共計34,313元（護車費用6,350元＋醫療器材費用20,000元
    ＋醫療費用7,963元＝34,313元），應予准許。逾此範圍部分
    ，不應准許，
　⒉病房費差額12,000元：
　　原吿主張黃聖娟109年1月23日至109年1月27日在高雄長庚醫
    院住院一般病房共5日（加護病房無差額），每日病房費差
    額補助上限為1,500元，黃聖娟實際支付的病房費差額為10,
    000元，只賠付6,000元；另109年1月27日至109年1月31日在
    國軍高雄總醫院住院共5日，每日病房費差額補助上限為1,5
    00元，黃聖娟實際支付的病房費差額為6,000元（鈞院卷第1
    89、217頁），賠付6,000元一情（本院卷第225至226頁），
    雖提出與其所述相符之高雄長庚醫院收據、國軍高雄總醫院
    收據為證（本院卷第13、183、185、189、217頁），然上開
    診斷證明書均無黃聖娟因系爭傷害或進行治療不能住健保床
    病房之記載，原吿並稱：依法得給付病房費差額，黃聖娟為
    何要住雙床病房原告不清楚，但依法黃聖娟可以請求賠付病
    房費差額等語（本院卷第227頁），是依原吿舉證，難認黃
    聖娟入住雙床病房係因治療所需要或因當時無健保床病房可
    入住所致，即難認屬於必要費用。原告此部分請求，尚屬無
    據，不應准許。　　
　⒊住院膳食費2,340元：
　　原吿主張黃聖娟住院期間為高雄長庚醫院109年1月20日至10
    9年1月27日，國軍高雄總醫院109年1月27日至109年1月31日
    ，共計13日，每日膳食費180元乙節（本院卷第226頁），僅
    提出上開診斷證明書為證，惟依原告提出之前揭醫院診斷證
    明書及收據，均無因系爭傷害需食用特別膳食必要之記載，
    亦無該等費用之實際支出，自無從認定黃聖娟受有此損害。
    又受害人因汽車交通事故致身體傷害，強制汽車責任保險之
    保險人依本法規定為傷害醫療費用給付時，以其必須且合理
    之實際支出之相關醫療費用為限；膳食費：指前款在醫療院
    所住院期間之膳食費用，每日以180元為限，強制汽車責任
    保險給付標準第2條第1項前段、第3項第2款定有明文。是原
    告自應以黃聖娟因系爭傷害必須且合理之「實際支出」為給
    付，膳食費部分並以每日180元為上限，而非僅以有住院之
    事實即可給付每日180元之膳食費。且黃聖娟縱未受傷住院
    ，亦需支出膳食費，原告復未舉證其給付之膳食費與系爭傷
    害之治療有何必要性及因果關係。從而，原告代位請求被告
    賠償此部分之費用，即屬無據，不應准許。　
　⒋接送費用8,785元：
　　原吿主張因黃聖娟之傷勢為骨折，依國軍高雄總醫院診斷證
    明書記載需休養6個月，所以無法自行騎乘車輛或搭乘大眾
    交通工具就診，故有搭乘計程車之必要，109年1月27日由高
    雄長庚醫院轉院至國軍高雄總醫院計程車資185元、109年2
    月4日自黃聖娟高雄市林園區金潭路住處往返高雄長庚醫院
    計程車資共計1,320元，109年2月11日至同年5月26日自黃聖
    娟高雄市林園區金潭路住處至國軍高雄總醫院共13趟，每趟
    計程車資560元，共計7,280元等情（本院卷第207、227頁）
    ，提出交通費用證明書、計程車資計算資料為證（本院卷第
    207至213頁）。經查，原告雖未提出計程車單據資為佐證，
    惟黃聖娟受有系爭傷害，109年1月27日由高雄長庚醫院轉院
    至國軍高雄總醫院行左鎖骨開放式復位內固定手術，於109
    年1月31日出院，需專人照顧1個月，休養3個月，需門診追
    蹤複查，於109年2月4日至高雄長庚醫院神經外科門診追蹤
    治療，於109年2月11日、同年3月10日、同年4月14日至國軍
    高雄總醫院骨科就診，有高雄長庚醫院診斷證明書、黃聖娟
    於警詢提出之國軍高雄總醫院診斷證明書以及兩醫院之收據
    可稽，堪認黃聖娟因系爭傷害於109年1月31日出院後休養3
    個月之期間，難以苛求其需搭乘大眾運輸工具就醫，確有搭
    乘計程車就醫之必要。至於原吿提出之國軍高雄總醫院診斷
    證明書雖記載休養6個月，惟黃聖娟於警詢提出之國軍高雄
    總醫院診斷證明書僅記載休養3個月（本院卷第233頁），自
    應以僅以系爭傷害評估休養時間之黃聖娟於警詢提出之國軍
    高雄總醫院診斷證明書為據，方屬合理。是原告請求109年1
    月27日由高雄長庚醫院轉院至國軍高雄總醫院計程車資185
    元、109年2月4日自黃聖娟高雄市林園區金潭路住處往返高
    雄長庚醫院計程車資共計1,320元，109年2月11日、同年3月
    10日、同年4月14日自黃聖娟高雄市林園區金潭路住處至國
    軍高雄總醫院共6趟，每趟計程車資560元，共計3,360元，
    以上總計4,865元（185元＋1,320元＋3,360元＝4,865元），應
    予准許。其餘計程車資，係因左側漿液性中耳炎至國軍高雄
    總醫院耳鼻喉科就診，以及於109年6月9日至國軍高雄總醫
    院骨科申請開立診斷證明書，均與系爭傷害之治療無關，且
    已逾休養期限，不應准許。　　
　⒌看護費用36,000元：
　　原吿主張黃聖娟自109年1月27日至109年2月25日共計30日依
    國軍高雄總醫院診斷證明書記載需專人照顧1個月，由其配
    偶照顧，每日以1,200元計算，共計36,000元等情（本院卷
    第226至227頁），提出前開國軍高雄總醫院診斷證明書、看
    護證明為證（本院卷第215頁），堪認有據。而親屬之照顧
    應衡量及比照僱用職業護士看護情形，認被害人受有相當看
    護費之損害（最高法院93年度台上字第472號判決意旨參照
    ），且黃聖娟所受之系爭傷害需受看護程度之看護費用以每
    日1,200元計算應屬適當。是以，原吿代位請求被告賠償看
    護費用應為36,000元，應予准許。
  ⒍綜上，被告得代位請求被告賠償之金額共計75,178元【計
　　算式：34,313元＋4,865元＋36,000元＝75,178】。　　　
  ㈥查本件係以支付金錢為標的之無確定期限債務，原告起訴狀
    繕本於111年8月19日寄存送達被告（本院第145頁），自寄
    存之日起，經10日即111年8月29日發生送達加催告之效力。
    準此，原告請求給付自起訴狀繕本送達翌日即111年8月30日
    起至清償日止，按週年利率5％計算之利息，民法第203條、
    第233條第1項前段、第229條第2項規定相符，應予准許。　
    　
四、綜上所述，原告依強制汽車責任保險法第29條第1項第5款之
    規定及侵權行為之法律關係，請求被告給付75,178元，及自
    111年8月30日起至清償日止，按週年利率5 ％計算之利息範
    圍，為有理由，應予准許，逾此範圍之請求，為無理由，應
    予駁回。
五、本件係就民事訴訟法第436 條之8 適用小額訴訟程序所為被
    告敗訴之判決，依同法第436 條之20規定，應依職權宣告假
    執行，並依同法第436 條之23準用第436 條第2 項，適用同
    條第2 項規定，依職權宣告被告如預供擔保，得免為假執行
    。
六、又本件應適用小額訴訟程序，依民事訴訟法第436 條之19第
    1 項規定，法院為訴訟費用之裁判時，併確定訴訟費用額為
    1,000元。另原告之訴雖一部有理由、一部無理由，然因原
    告確有提起本件訴訟必要，且起訴後應徵之裁判費至少為1,
    000 元（民事訴訟法第77條之13規定參照），是本院認應依
    民事訴訟法第79條規定，酌量情形由被告全部負擔。
中　　華　　民　　國　　111 　年　　10　　月　　26　　日
                  鳳山簡易庭  法  官  楊儭華
訴訟費用計算式：
裁判費（新臺幣） 1,000元
合計             1,000元
上為正本證明與原本無異。
民事訴訟法第436 條之24第2 項：對於本判決之上訴，非以違背
法令為理由，不得為之。
如對本判決上訴，須於判決送達後20日內向本院提出上訴狀，並
須表明原判決所違背之法令及其具體內容與依訴訟資料可認為原
判決有違背法令之理由。
中　　華　　民　　國　　111 　年　　10　　月　　26　　日
                              書記官  李冠毅